【裁判字號】    89,訴,271
【裁判日期】    891107
【裁判案由】    違反槍砲彈藥刀械管制條例
【裁判全文】
台灣苗栗地方法院刑事判決                          八十九年度訴字第二七一號
    公  訴  人  臺灣苗栗地方法院檢察署檢察官
    被      告  甲○○
    指定辯護人  本院公設辯護人丙○○
右列被告因違反槍砲彈藥刀械管制條例案件，經檢察官提起公訴（八十九年度偵字第
二二四八號），本院判決如左：
    主      文
甲○○未經許可製造其他可發射子彈具有殺傷力之玩具手槍，累犯，處有期徒刑柒年
，併科罰金新台幣壹拾萬元，罰金如易服勞役，以新台幣玖佰元即銀元參佰元折算壹
日。
扣案如附表所示之物均沒收。
    事      實
一、甲○○曾於民國（下同）八十四年八月七日因違反麻醉藥品管理條例案件，經台
    灣新竹地方法院判處有期徒刑四月確定，甫於八十五年一月十二日經易科罰金執
    行完畢，竟仍不知悔改，於八十八年七、八月間在不詳地點，取得未具殺傷力之
    玩具手槍及子彈零件後，即基於製造手槍及子彈之犯意，在八十八年七、八月至
    八十九年六月七日十七時三十分以前間之某時，在其位於苗栗縣竹南鎮○○里○
    ○街一六二巷五號之住所及桃園縣桃園市○○路○段七十八號六樓之居所內，以
    其自備如附表所示之物（除編號一至編號三外），未經許可擅自將仿ＢＥＲＥＴ
    ＴＡ廠半自動手槍製造之玩具手槍一支，改造成可發射子彈具有殺傷力之手枝，
    並製造具有殺傷力之子彈三顆（經送鑑定試射一顆，剩二顆），並未經許可無故
    持有之。嗣於八十九年六月七日十七時三十分許，甲○○乘坐其所有之車號Ｑ八
    －三六二八號自用小客車行經苗栗縣頭份鎮○○路、自強路口時經警查獲，並扣
    得如附表編號一至五（其中編號一、二之子彈成品僅一顆）所示之物，並經甲○
    ○帶同警員至其位於苗栗縣竹南鎮○○里○○街一六二巷五處之住所內房間床頭
    櫃旁查獲如附表編號六至八所示之物及在桃園縣桃園市○○路○段七十八號六樓
    之居所內查獲如附表編號一、二（其中子彈成品僅六顆）及編號九至二三所示之
    物（其中編號一之子彈二顆及編號九之改造手槍一支均有殺傷力），始查悉上情
    。
二、案經苗栗縣警察局頭份分局報請臺灣苗栗地方法院檢察署檢察官偵查起訴。
    理    由
一、訊據被告甲○○對於右揭時地查獲具有殺傷力之改造玩具手槍一支、子彈三顆及
    其他如附表所示之改造槍彈工具及子彈半成品等物之情固坦承不諱，惟矢口否認
    有何改造可發射子彈具有殺傷力手槍及子彈之犯行，並辯稱：扣案具殺傷力之改
    造玩具手槍一支（槍枝管制編號：第0000000000號）及其中子彈二顆
    係伊向王錦安購買，其他扣案如附表所示物品則係王錦安於八十八年七、八月間
    寄放在伊那裏並非伊所有，伊僅持有改造手槍及子彈而未有改造犯行云云。惟查
    ：
  （一）被告對扣案物品於警訊時及偵查中供述係翁釗清於八十九年四月間在苗栗縣
        竹南鎮○○街交伊保管（參見臺灣苗栗地方法院檢察署八十九年度偵字第二
        二四八號偵查卷宗第七頁反面、第三十頁反面、第三十一頁、第四十六頁反
        面）等語，嗣經證人翁釗清於偵查中到庭否認（參見前開偵查卷第四十七頁
        正面），被告始於本院審理中供述係王錦安因經法院撤銷假釋被通緝時，於
        八十八年七、八月間在苗栗縣竹南鎮信益陶瓷公司附近之某國小，賣槍彈給
        伊且將其他扣案物品交給伊保管云云（參見本院八十九年八月十八日訊問筆
        錄），然查王錦安係於八十八年十一月十日始經台灣新竹地方法院檢察署發
        佈通緝，有通緝書一紙在卷可憑，且王錦安早於八十八年七月二十九日二十
        一時許，已因氣爆受傷致成為植物人狀態，而於八十九年六月二日死亡，業
        據本院調閱臺灣新竹地方法院檢察署八十八年度執緝字第三三０號及八十八
        年度執更字第四二０號執行卷宗查證屬實，並有王錦安之臺灣苗栗地方法院
        檢察署刑案資料查註紀錄表一紙在卷可參，衡情王錦安自不可能於上開時間
        將扣案物品交付被告；另就被告經警在其車號Ｑ八－三六二八號自用小客車
        內查獲之扣案物品其供述亦前後不一，此徵諸其於本院審理中供述：「我沒
        有改造。但其中有一把槍是我跟人家買的。子彈有兩顆是我的，其他東西都
        是王錦安寄放在我那裡的。」、「我向王錦安買東西（按指槍彈）的時候，
        那些東西就已放在車上了。」、「（問：當初王錦安將東西交給你，是如何
        包裝﹖）用袋子裝。用很多包包裝，然後再將包包放在袋子裡。」、「（問
        ：車上的包包如何來的﹖）是我的。不是王錦安交給我的。」（參見本院八
        十九年八月十八日訊問筆錄）等語自明。本件被告對交付扣案物品之供述既
        前後不一，且其供述王錦安交付之扣案物品亦前後不一，顯見被告係為推卸
        製造槍彈刑責，而將之推給已死亡之王錦安，是其辯稱扣案物品係王錦安所
        寄放云云，自不足採信。
  （二）次查，徵諸警方所查扣物品中有槍械基本構造設計圖（含有尺寸）、游標尺
        、銼刀、小鐵鎚、鈄口鉗、鋸片、扁鑽、板手、改造手槍半成品、改造成之
        手槍、銅條、彈頭、火藥、製造子彈半成品、製造完成之子彈成品等物均屬
        改造手槍或製造子彈所需之工具或組成零件，而參以在被告位於桃園縣桃園
        市○○路○段七十八號六樓之居所內所查獲之銼刀九支，發現銼刀刀面光亮
        ，確有剛磨過的痕跡，業經本院當庭勘驗屬實（參見本院八十九年九月十五
        日訊問筆錄），衡情倘被告久未使用之銼刀其刀面縱有痕跡其亦會有生鐵銹
        之情況，惟本件查獲之上開銼刀並無生鐵銹情形，是被告辯稱上開工具伊未
        使用過云云，自不足採信。本件扣案如附表所示物品確屬改造槍彈之工具或
        零件乙節，應堪認定。
  （三）再查，扣案之具有殺傷力之仿ＢＥＲＥＴＴＡ廠半自動手槍製造之玩具手槍
        一支係經改造等情，業據證人即當時查獲之警員乙○○於本院審理中供述：
        「槍管不是原來的，是被告自己製造的，與原來道具的槍不符合。因為市面
        的槍管是黑色的，我們查獲的是經過銼刀磨過的。材質初步認定是鐵質。原
        來的槍管應該是塑膠的。」（參見本院八十九年九月一日訊問筆錄），且有
        內政部警政署刑事警察局八十九年七月十四日刑鑑字第九０四四八號鑑驗通
        知書一紙在卷可稽，另參以查獲扣案物品除於其所有之自用小客車內外，其
        餘均在其日常生活之處所即苗栗縣竹南鎮○○里○○街一六二巷五號住所內
        及桃園縣桃園市○○路○段七十八號六樓居所內，客觀上自應認係被告所有
        ，被告豈能任意將之推給早已死亡而今無法到庭作證之王錦安，是其辯解顯
        係卸責之詞，不足採信。況參以證人乙○○於本院審理中到庭證述：「（問
        ：在桃園有無找到改造工具？）有。槍已經過拆解，工具放在空房間，每個
        零件放在各個房間內。」、「（問：那些工具如何放的？）有壹個矮椅子，
        右方有壹個小檯燈，工具放在椅子的前面。」、「（問：銼刀有無新使用過
        之痕跡？）有。」、「銼刀看起來亮亮的。有剛磨過的痕跡。」等語（參見
        本院八十九年九月一日訊問筆錄）等語，益證上開扣案物品確屬被告改造槍
        彈之工具及零件。
  （四）此外，復有如附表所示之物扣案可資佐證，而扣案之前開手槍管制編號第0
        000000000號之改造玩具手槍一支及子彈七顆，經送內政部警政署
        刑事警察局鑑定結果，認送鑑改造手槍一支（管制編號第00000000
        00號）認係仿ＢＥＲＥＴＴＡ廠半自動手槍製造之金屬玩具手槍更換土造
        金屬鐘針及貫通之土造金屬槍管改造而成，機械性能良好，可擊發子彈使用
        ，認具殺傷力；送鑑之子彈一顆認係制式口徑九ＭＭ半自動手槍彈，彈底標
        記為「ＰＭＣ  九ＭＭ  ＬＵＧＥＲ」，其彈底具撞擊痕跡，經實際試射，
        可擊發，認具殺傷力；子彈二顆，均認係由玩具子彈改造而成，具直徑約八
        點五ＭＭ金屬彈頭，採樣壹顆試射，可擊發，認具殺傷力；子彈四顆，認均
        係土造子彈，具直徑約九ＭＭ金屬彈頭，其中壹顆不具底火，其中參顆無法
        擊發，認均不具殺傷力等語，有內政部警政署刑事警察局八十九年七月十四
        日刑鑑字第九０四四八號鑑驗通知書一紙在卷可按，被告上揭辯解，顯係臨
        訟卸責之詞，不足採信。從而，本件事證明確，被告右揭犯行應堪認定，應
        予依法論科。
二、核被告甲○○所為，係犯槍砲彈藥刀械管制條例第十一條第一項之未經許可製造
    可發射子彈具有殺傷力之玩具手槍罪及同條例第十二條第一項之未經許可製造子
    彈罪。查被告右揭同時製造玩具手槍及子彈，係一行為觸犯上開未經許可製造可
    發射子彈具有殺傷力之玩具手槍罪及同條例第十二條第一項之未經許可製造子彈
    罪，為想像競合犯，依刑法第五十五條之規定，應從一重依槍砲彈藥刀械管制條
    例第十一條第一項未經許可製造可發射子彈具有殺傷力之玩具手槍罪處斷。又被
    告未經許可於改造手槍及製造子彈後之持有手槍及子彈之低度行為，應為未經許
    可製造手槍及子彈之高度行為所吸收，不另論罪。又被告甲○○曾於八十四年八
    月七日因違反麻醉藥品管理條例案件，經台灣新竹地方法院判處有期徒刑四月確
    定，甫於八十五年一月十二日經易科罰金執行完畢，有臺灣高等法院檢察署刑案
    紀錄簡覆表一紙在卷可參，其於五年內再犯本件有期徒刑以上之罪，為累犯，應
    依刑法第四十七條之規定加重其刑。爰審酌被告犯罪動機、方法、製造具有殺傷
    力手槍、子彈危害社會秩序甚鉅及犯後否認犯行推諉卸責毫無悔意等一切情狀，
    量處如主文所示之刑，併科罰金部分並諭知易服勞役之折算標準，以示懲儆。又
    依槍砲彈藥刀械管制條例第十九條第一項規定：「犯第十一條之罪，經判處有期
    徒刑者，應於刑之執行完畢或赦免後，令入勞動場所，強制工作，其期間為三年
    。」本件被告所犯為同條例第十一條第一項之罪，倘依上開規定，即應併諭知強
    制工作；惟按槍砲彈藥刀械管制條例第十九條第一項規定，不問對行為人有無矯
    治危險性之必要，一律宣告付強制工作三年，有違憲法上之比例原則，業經司法
    院大法官會議於八十七年十二月十八日作成釋字第四七一號解釋在案，並自該解
    釋公布之日起，不予適用。是依該解釋文意旨認犯槍砲彈藥刀械管制條例第十九
    條第一項所列舉之罪，依個案情節符合比例原則部分，固應適用該條例宣告保安
    處分；至不符部分而應宣告保安處分者，則仍由法院斟酌刑法第九十條第一項之
    要件，依職權為之，於此自無刑法第二條第二項之適用，亦即仍有從新從輕原則
    之適用。查本件被告僅係單純改造右揭玩具手槍及子彈，並未持之實施其他犯罪
    ，且該槍枝經送鑑定結果，亦認屬玩具手槍改造而成，有上開鑑驗通知書一紙在
    卷足憑，對於社會之危害尚非嚴重，本院認量處如主文所示之有期徒刑併科罰金
    ，即足達懲儆並收教化之效，而無宣告交付強制工作矯治其危險性之必要，是本
    件不予宣告強制工作，附此敘明。
三、扣案如附表編號九所示可發射子彈具有殺傷力之改造手槍一支及編號一所示之子
    彈二顆（原三顆，經鑑定試射一顆剩二顆）屬被告甲○○所有之違禁物，應依刑
    法第三十八條第一項第一款宣告沒收，至其他如附表編號所示之物品，被告雖辯
    稱係非其所有且非改造槍彈之工具或其改造之成品、半成品云云，惟查上開物品
    衡之常情均屬改造槍彈所必需之工具或零件且係被告所有，業經本院查證屬實，
    是被告上開辯解，自無可採，爰依刑法第三十八條第一項第二款併予宣告沒收。
    至扣案之安非他命吸食器一組、海洛因注射筒一支、安非他命殘渣盒一盒等物，
    核與右揭製造槍彈犯行無涉，爰不予宣告沒收，併此敘明。
據上論斷，應依刑事訴訟法第二百九十九第一項前段，槍砲彈藥刀械管制條例條例第
第十一條第一項、第十二條第一項，刑法第十一條前段、第五十五條、第四十七條、
、第四十二條第二項、第三十八條第一項第一款、第二款，現行法所定貨幣單位折算
新台幣條例第二條，判決如主文。
本案經檢察官蔡宗熙到庭執行職務。
中      華      民      國      八十九    年    十一    月      七      日
                                      臺灣苗栗地方法院刑事庭
                                          法  官  吳  炳  桂
右正本證明與原本無異。
如不服本判決，應於判決送達後十日內向本院提出上訴狀（應附繕本），上訴於臺灣
高等法院台中分院。
                                          書記官  黃  秀  娟
中      華      民      國      八十九    年    十一    月      七      日
附錄論罪科刑法條：
槍砲彈藥刀械管制條例條例第十一條第一項：
未經許可製造、販賣或運輸第四條第一款所稱其他可發射金屬或子彈具有殺傷力之各
式槍砲者，處五年以上有期徒刑，併科新台幣一千萬元以下罰金。
槍砲彈藥刀械管制條例條例第十二條第一項：
未經許可製造、販賣或運輸子彈者，處一年以上五年以下有期徒刑，併科新台幣五千
萬元以下罰金。
附表：
編號    扣  案    物    品    名    稱    數        量  備              註
  一、  改造子彈成品                              二顆  原係三顆，經鑑定試
                                                        射一顆，剩二顆，均
                                                        有殺傷力。
  二、  改造子彈成品                              四顆  鑑定結果均無殺傷力
  三、  改造子彈半成品                            九顆  鑑定結果均無殺傷力
  四、  銼刀                             一組（十四支）
  五、  銅條                                      一支
  六、  克拉克改造手槍半成品                      一支
  七、  改造子彈半成品                        四十五顆
  八、  改造槍枝設計圖                            一份
  九、  仿ＢＥＲＥＴＴＡ廠改造手槍                一支  鑑定結果有殺傷力。
  十、  仿ＢＥＲＥＴＴＡ廠改造手槍半成品          一支
十一、  改造子彈半成品                          十一顆
十二、  改造子彈彈頭                              九顆
十三、  改造子彈火藥                        四點五公克
十四、  游標尺                                    一支
十五、  銼刀                                      九支
十六、  鈄口鉗                   二支
十七、  鋸片                                      一支
十八、  十字鑽                                    五支
十九、  扁鑽                                      一支
二０、  活動扳手                                  一支
二一、  六角板手                                  二支
二二、  瞬間接著計劑                              一瓶
二三、  火藥電子磅秤                              一台


司法院資訊處製作；財團法人民間司法改革基金會備份。
